最高法院民事裁定　　　　　　　　　　110年度台抗字第1059號
再 抗告 人　邱式鴻
　　　　　　濮怡君
共　　　同
訴訟代理人　林容以律師
上列再抗告人因與相對人劉育嘉間聲請假扣押事件，對於中華民
國110年6月28日臺灣高等法院裁定（110年度抗字第682號），提
起再抗告，本院裁定如下：
    主  文
再抗告駁回。                                            
再抗告訴訟費用由再抗告人負擔。
    理  由                                              
本件再抗告人主張：相對人於民國107年9月、10月間多次毆打、
辱罵伊子或施以凌虐等，致伊子心生畏懼，患有創傷後壓力症等
，其對相對人有侵權行為損害賠償債權新臺幣（下同） 300萬元
，相對人所得顯著減少，所有臺北市文山區房地、南投縣竹山鎮
房地（下分稱文山房地、竹山房地，合稱系爭不動產）已設定最
高限額抵押權，不足清償該債務，為保全該債權，而聲請對相對
人財產為假扣押，經臺灣臺北地方法院（下稱臺北地院）司法事
務官以 110年度司裁全字第340號裁定（下稱第340號裁定）准以
100 萬元為相對人供擔保後，對相對人所有財產在前開損害賠償
範圍內得為假扣押，相對人提出異議，經該院法官以 110年度全
事聲字第57號裁定（下稱第57號裁定）廢棄，改裁定駁回再抗告
人之聲請，再抗告人對之提起抗告。原法院以：再抗告人雖已釋
明其假扣押之請求，惟系爭不動產設定抵押在本件侵權行為前，
竹山房地貸款早於92年間清償，文山房地之貸款僅117萬7,470元
未清償，相對人未申報竹山房地出租所得，與隱匿財產有間，未
出席國家賠償協調會、拒絕賠償，可能係對再抗告人債權存在與
否仍有爭執，相對人為音樂老師，依相對人全國財產稅總歸戶財
產查詢清單資料、教學檔案，相對人有 1部車輛，系爭不動產價
值715萬餘元，扣除上開貸款尚有597萬餘元，遠逾再抗告人之債
權，現存財產無瀕臨成為無資力，或與再抗告人之債權相差懸殊
，或財務顯著異常，而難以清償債務情形，再抗告人就假扣押原
因未予釋明等詞，因以裁定維持臺北地院第57號裁定，駁回再抗
告人之抗告。
按司法事務官設置之目的，在於合理分配司法資源，並減輕法官
工作負擔，法律明定將部分原由法官處理之事件，移由司法事務
官處理；又為避免程序繁複，影響當事人之權益，明定司法事務
官處理事件所為之處分，與法院所為者有同一之效力，此觀法院
組織法第17條之2 、民事訴訟法第240條之3規定自明。另為保障
當事人之權益，並達到追求程序迅速與訴訟經濟之目的，民事訴
訟法第240條之4第1項、第2項規定，當事人對於司法事務官處理
事件所為之終局處分，除支付命令外，得於處分送達後10日之不
變期間內，以書狀向司法事務官提出異議。司法事務官認異議有
理由時，應另為適當之處分；認異議為無理由者，應送請法院裁
定之。而法院受理上開異議時，應依各該事件之規定，重行審查
司法事務官所為處分是否妥當，此救濟程序非屬抗告程序，自無
民事訴訟法關於抗告程序規定之適用或準用。且法院受理聲請假
扣押事件，尤重迅速及隱密性，倘認法院為裁定前，均應使債權
人及債務人有陳述意見之機會，顯與該程序目的有違。原法院本
此見解，以相對人對司法事務官所為第 340號裁定提出異議，臺
北地院法官重行審查司法事務官所為該處分是否妥當，非屬抗告
程序，無庸依民事訴訟法第528條第2項規定，使再抗告人有陳述
意見之機會，尚無適用法規顯有錯誤之情。至再抗告人其餘所陳
，係屬原法院認定再抗告人未釋明假扣押原因等事實當否之問題
，要與原裁定適用法規是否顯有錯誤無涉。再抗告論旨，指摘原
裁定不當，聲明廢棄，非有理由。
據上論結，本件再抗告為無理由。依民事訴訟法第 495條之1第2
項、第481條、第449條第1項、第95條、第78條，裁定如主文。
中    華    民    國   110    年    9     月    30    日
                      最高法院民事第九庭
                          審判長法官  盧  彥  如  
                                法官  吳  麗  惠  
                                法官  張  恩  賜  
                                法官  王  本  源  
                                法官  林  麗  玲  
本件正本證明與原本無異
                                      書  記  官
中    華    民    國   110    年    10    月    22    日